---
title: "Calcul du MSNI : flux de travail Humind"
output: rmarkdown::html_vignette
vignette: >
  %\VignetteIndexEntry{Calcul du MSNI : flux de travail Humind}
  %\VignetteEngine{knitr::rmarkdown}
  %\VignetteEncoding{UTF-8}
---

Bienvenue dans le tutoriel humind. Dans le fichier RMarkdown suivant, nous
parcourons un exemple de flux de travail utilisant des données MSNA fictives du
cycle 2026. Le flux de travail est organisé par fonction et annoté pour décrire
ce que fait chaque fonction, les points clés à garder en tête lors de
l'utilisation et les variables d'entrée requises (ainsi que leurs codes). Si
vous avez des questions ou des suggestions d'amélioration, veuillez contacter
l'équipe MSNA globale.

```{r}
#| label: knitr_opts
#| include: false

knitr::opts_chunk$set(
  collapse = TRUE,
  comment = "#>"
)
```

## Configuration

Ci-dessous, nous chargeons humind et dplyr, ainsi que le jeu de données au
niveau du ménage (main) et les rosters Santé et Éducation (boucles). Nous nous
assurons également que les identifiants uniques de chaque jeu de données sont
correctement spécifiés, afin de résumer les informations du main vers le jeu de
données de boucle, comme cela est fait dans les composites sectoriels Santé et
Éducation.

```{r, warnings=F, message=F}
#| label: setup

library(humind)
library(dplyr)

data(humind_main)
data(humind_health_ind)
data(humind_edu_ind)

id_col_main <- "_uuid"
id_col_loop <- "_submission__uuid"
```

## Consommation alimentaire

### Indice des stratégies d'adaptation des moyens de subsistance (LCSI)

La première étape du composite de consommation alimentaire consiste à calculer
l'indice des stratégies d'adaptation des moyens de subsistance (LCSI). La fonction
`add_lcsi()` détermine si les ménages ont utilisé ou épuisé des stratégies
d'adaptation de stress, de crise ou d'urgence et attribue au ménage la catégorie
LCSI la plus élevée applicable : Aucune, Stress, Crise ou Urgence.

L'exemple ci-dessous combine d'abord les variantes hôte et camp de quatre
stratégies LCSI dans les variables attendues par `add_lcsi()`. Cela est
approprié lorsque le questionnaire recueille des versions hôte/camp mutuellement
exclusives d'une même stratégie d'adaptation.

**Points clés** : Par défaut, `add_lcsi()` attend les codes de réponse yes,
no_had_no_need, no_exhausted et not_applicable. Un ménage est classé selon le
niveau le plus élevé de stratégie d'adaptation qu'il a soit utilisée, soit
épuisée.
La fonction génère fsl_lcsi_cat, ainsi que des catégories distinctes fondées
uniquement sur les stratégies utilisées (fsl_lcsi_cat_yes) et les stratégies
épuisées (fsl_lcsi_cat_exhaust). Si votre questionnaire utilise des codes de
réponse différents, ceux-ci doivent être fournis via les arguments correspondants
de la fonction.

**Variables requises** :

- fsl_lcsi_stress1
- fsl_lcsi_stress2
- fsl_lcsi_stress3
- fsl_lcsi_stress4
- fsl_lcsi_crisis1
- fsl_lcsi_crisis2
- fsl_lcsi_crisis3
- fsl_lcsi_emergency1
- fsl_lcsi_emergency2
- fsl_lcsi_emergency3

```{r}
#| label: foodsec_lcsi

main_foodsec <- humind_main |>
  # Ce formulaire répartit 4 items LCSI en variantes _host/_camp mutuellement exclusives ;
  # les fusionner (coalesce) dans les colonnes uniques attendues par add_lcsi().
  mutate(
    fsl_lcsi_stress1 = coalesce(fsl_lcsi_stress1_host, fsl_lcsi_stress1_camp),
    fsl_lcsi_stress2 = coalesce(fsl_lcsi_stress2_host, fsl_lcsi_stress2_camp),
    fsl_lcsi_emergency2 = coalesce(fsl_lcsi_emergency2_host, fsl_lcsi_emergency2_camp),
    fsl_lcsi_emergency3 = coalesce(fsl_lcsi_emergency3_host, fsl_lcsi_emergency3_camp)
  ) |>
  add_lcsi()
```

### Score de consommation alimentaire (SCA)

Ensuite, nous calculons le score de consommation alimentaire (SCA) à l'aide de
`add_fcs()`. La fonction applique les pondérations standard des groupes
d'aliments au nombre de jours de consommation de chaque groupe d'aliments au
cours de la période de référence et classe le score obtenu dans une catégorie
SCA.

**Points clés** : Les variables d'entrée doivent contenir le nombre de jours de
consommation, de 0 à 7. Avec `cutoffs` = "normal", les ménages sont classés
comme ayant une consommation alimentaire pauvre lorsque le SCA est ≤21, limite
lorsqu'il est >21 et ≤35, et acceptable lorsqu'il est >35. Les seuils alternatifs peuvent être sélectionnés avec
`cutoffs` = "alternative", qui utilise les seuils 28 et 42. La fonction génère
fsl_fcs_score et fsl_fcs_cat, en plus des variables pondérées des groupes
d'aliments.

**Variables requises** :

- fsl_fcs_cereal
- fsl_fcs_legumes
- fsl_fcs_veg
- fsl_fcs_fruit
- fsl_fcs_meat
- fsl_fcs_dairy
- fsl_fcs_sugar
- fsl_fcs_oil

```{r}
#| label: foodsec_fcs

main_foodsec <- main_foodsec |>
  add_fcs(cutoffs = "normal")
```

### Échelle de la faim dans les ménages (HHS)

L'échelle de la faim dans les ménages (HHS) est ensuite calculée à l'aide de
`add_hhs()`. La fonction combine les trois questions HHS et leurs questions de
fréquence correspondantes pour produire à la fois une catégorie HHS générale et
une catégorie HHS compatible avec l'IPC.

**Points clés** : Par défaut, la fonction attend des réponses oui/non aux trois
questions d'occurrence et des réponses rarely/sometimes/often aux questions de
fréquence. Une réponse no est notée 0, rarely ou sometimes 1, et often 2 pour
chaque item. Le fsl_hhs_score obtenu va de 0 à 6. La fonction produit à la fois
fsl_hhs_cat et fsl_hhs_cat_ipc ; cette dernière comporte les catégories None,
Little, Moderate, Severe et Very Severe. La fonction vérifie également la
cohérence entre chaque question oui/non et sa question de fréquence.

**Variables requises** :

- fsl_hhs_nofoodhh
- fsl_hhs_nofoodhh_freq
- fsl_hhs_sleephungry
- fsl_hhs_sleephungry_freq
- fsl_hhs_alldaynight
- fsl_hhs_alldaynight_freq

```{r}
#| label: foodsec_hhs

main_foodsec <- main_foodsec |>
  add_hhs()
```

### Indice réduit des stratégies d'adaptation (rCSI)

L'indice réduit des stratégies d'adaptation (rCSI) est calculé à l'aide de
`add_rcsi()`. La fonction applique les pondérations standard à cinq stratégies
d'adaptation liées à l'alimentation pour produire un score rCSI global et une
catégorie ordinale.

**Points clés** : Les valeurs d'entrée doivent aller de 0 à 7 jours. Les cinq
stratégies sont pondérées respectivement 1, 2, 1, 3 et 1, et le fsl_rcsi_score
obtenu est classé No to Low lorsque ≤3, Medium lorsque >3 et ≤18, et High
lorsque >18. La fonction génère à la fois fsl_rcsi_score et fsl_rcsi_cat.

**Variables requises** :

- fsl_rcsi_lessquality
- fsl_rcsi_borrow
- fsl_rcsi_mealsize
- fsl_rcsi_mealadult
- fsl_rcsi_mealnb

```{r}
#| label: foodsec_rcsi

main_foodsec <- main_foodsec |>
  add_rcsi()
```

### Phase de consommation alimentaire

Nous calculons ensuite la phase de la matrice de consommation alimentaire (FCM)
à partir des catégories SCA, rCSI et HHS compatible IPC calculées aux étapes
précédentes. `add_fcm_phase()` associe la combinaison de ces trois indicateurs à
l'une des cinq phases de consommation alimentaire, de la Phase 1 FC à la Phase 5
FC.

**Points clés** : La fonction utilise les noms de variables par défaut ci-dessus
et les libellés de catégorie par défaut : Acceptable, Borderline et Poor pour le
SCA ; No to Low, Medium et High pour le rCSI ; et None, Little, Moderate, Severe
et Very Severe pour le HHS compatible IPC. La variable obtenue est fsl_fc_phase,
avec des valeurs allant de Phase 1 FC à Phase 5 FC. La fonction crée également
fsl_fc_cell, qui identifie la cellule correspondante dans la matrice de
consommation alimentaire 5×3×3.

**Variables requises** :

- fsl_fcs_cat
- fsl_rcsi_cat
- fsl_hhs_cat_ipc

```{r}
#| label: foodsec_fcm_phase

main_foodsec <- main_foodsec |>
  add_fcm_phase()
```

### Matrice consommation alimentaire – stratégies d'adaptation des moyens de subsistance (FCLCM)

La matrice consommation alimentaire – stratégies d'adaptation des moyens de
subsistance (FCLCM) est ensuite calculée en combinant la phase de consommation
alimentaire avec la catégorie LCSI. La phase obtenue va de la Phase 1 FCLC à la
Phase 5 FCLC.

**Points clés** : La fonction utilise les libellés de phase par défaut Phase 1 FC
à Phase 5 FC et les catégories LCSI None, Stress, Crisis et Emergency. Si l'une
des entrées est manquante ou contient une catégorie inattendue, la phase
fclcm_phase obtenue est NA.

**Variables requises** :

- fsl_fc_phase
- fsl_lcsi_cat

```{r}
#| label: foodsec_fclcm_phase

main_foodsec <- main_foodsec |>
  add_fclcm_phase(lcs_cat_var = "fsl_lcsi_cat")
```

### Composite sectoriel de consommation alimentaire

Enfin, `add_comp_foodsec()` convertit directement la phase FCLCM en score du
composite sectoriel de consommation alimentaire. Les cinq phases FCLCM
correspondent directement aux scores composites de 1 à 5, les indicateurs
standard de besoin et de besoin sévère de l'MSNI étant également générés.

**Points clés** : `add_comp_foodsec()` nécessite fclcm_phase, qui doit contenir
l'un des cinq libellés de phase FCLCM attendus. Les variables produites sont
comp_foodsec_score, comp_foodsec_in_need et comp_foodsec_in_severe_need. Le score
composite est directement dérivé de la phase FCLCM, la Phase 1 donnant un niveau
de sévérité 1 et la Phase 5 un niveau 5.

**Variables requises** :

- fclcm_phase

```{r}
#| label: foodsec_msni

main_foodsec <- main_foodsec |>
  add_comp_foodsec()
```

## WASH

### Quantité d'eau (H-WISE)

Pour le WASH, nous commençons par le H-WISE 4 afin de calculer la dimension
Quantité d'eau. La fonction ci-dessous attribue un score de 0 à 3 à chacune des
variables H-WISE et attribue directement le niveau de sévérité en fonction de la
somme par ligne. Une nouvelle variable appelée
« comp_wash_score_water_quantity » est générée.

**Points clés** : Les codes de réponse par défaut sont never, rarely, sometimes,
often, always, dnk et pnta. Si vos données utilisent des codes de réponse
différents, ceux-ci doivent être spécifiés via les paramètres correspondants de
la fonction. Le paramètre `.keep_recoded` peut être défini sur TRUE si les scores
des items H-WISE individuels sont également requis.

**Variables requises** :

- wash_hwise_drink
- wash_hwise_hands
- wash_hwise_plans
- wash_hwise_worry

```{r}
#| label: wash_hwise

main_wash <- main_foodsec |>
  add_hwise()
```

### Qualité de l'eau potable

Nous calculons ensuite la dimension Qualité de l'eau potable. Celle-ci repose sur le
type de source d'eau potable et le temps nécessaire pour collecter l'eau
potable. Les fonctions suivantes recodent progressivement ces variables dans les
catégories requises pour dériver la classification JMP de l'eau potable.

**Points clés** : La fonction recode les choix du modèle KOBO global 2026 dans
les catégories standard : améliorée, non améliorée et eaux de surface. Comme ces
catégorisations peuvent différer selon les contextes, assurez-vous que le
mappage correspond à la réalité du pays. En cas de doute, cela peut être confirmé
avec le cluster WASH.

**Variables requises** :

- wash_drinking_water_source

```{r}
#| label: wash_water_source

main_wash <- main_wash |>
  add_drinking_water_source_cat()
```

**Points clés** : La fonction utilise les informations indiquant si l'eau est
disponible dans l'enceinte ainsi que le temps de collecte déclaré. Les codes de
réponse et seuils par défaut doivent être ajustés si l'enquête utilise une
codification différente.

**Variables requises** :

- wash_drinking_water_time_yn
- wash_drinking_water_time_int
- wash_drinking_water_time_sl
- wash_drinking_water_source

```{r}
#| label: wash_drinking_water

main_wash <- main_wash |>
  add_drinking_water_time_cat()
```

Les catégories de temps nécessaire pour aller chercher l'eau qui en résultent
sont ensuite classées selon le seuil standard de 30 minutes utilisé dans la
classification JMP.

**Points clés** : Le seuil par défaut est de 30 minutes. Cette fonction doit être
exécutée après `add_drinking_water_time_cat()`, car elle utilise la variable
catégorielle générée à cette étape.

**Variables requises** :

- wash_drinking_water_time_cat

```{r}
#| label: wash_drinking_water_threshold

main_wash <- main_wash |>
  add_drinking_water_time_threshold_cat()
```

La source d'eau potable et les catégories de temps de collecte sont ensuite
combinées pour générer la classification JMP de la qualité de l'eau potable.

**Points clés** : Cette fonction utilise les catégories générées par les deux
étapes de recodage précédentes, ces fonctions doivent donc être exécutées dans
l'ordre.

**Variables requises** :

- wash_drinking_water_source_cat
- wash_drinking_water_time_30min_cat

```{r}
#| label: wash_drinking_water_jmp_cat

main_wash <- main_wash |>
  add_drinking_water_quality_jmp_cat()
```

### Assainissement

Nous préparons ensuite les variables requises pour calculer la dimension
Assainissement. D'abord, le type d'installation sanitaire est recodé dans des
catégories standard.

**Points clés** : Comme pour les sources d'eau, la fonction suppose le mappage
vers améliorée et non améliorée. Assurez-vous que ces classifications
s'appliquent à votre contexte.

**Variables requises** :

- wash_sanitation_facility

```{r}
#| label: wash_sanitation_cat

main_wash <- main_wash |>
  add_sanitation_facility_cat()
```

L'installation sanitaire est ensuite classée selon qu'elle est partagée ou non
avec d'autres ménages.

**Points clés** : Les installations classées comme aucune sont automatiquement
affectées à not_applicable pour le partage. Les codes de réponse par défaut pour
la variable de partage doivent être ajustés si les codes de réponse s'écartent du
modèle KOBO global.

**Variables requises** :

- wash_sanitation_facility_sharing_yn
- wash_sanitation_facility

```{r}
#| label: wash_sanitation_sharing_cat

main_wash <- main_wash |>
 add_sharing_sanitation_facility_cat()
```

La fonction suivante estime le nombre d'individus utilisant l'installation
sanitaire. Pour les installations partagées, cela est calculé à l'aide du nombre
déclaré de ménages partageant l'installation et de la taille moyenne pondérée
des ménages. Pour les installations non partagées, le nombre d'individus est
fondé sur la taille du ménage.

**Points clés** : `hh_size` et `wash_sanitation_facility_sharing_n` doivent être
numériques. La variable `weight` est utilisée pour calculer la taille moyenne
pondérée des ménages et doit donc être présente même lorsque l'analyse n'est pas
pondérée. Pour un jeu de données non pondéré, créez une variable appelée
`weight` et définissez-la sur 1 pour tous les ménages, comme le montre l'exemple
ci-dessous.

**Variables requises** :

- wash_sharing_sanitation_facility_cat
- wash_sanitation_facility_sharing_n
- hh_size
- weight

```{r}
#| label: wash_sanitation_facility_ind

main_wash <- main_wash |>
  mutate(weight = 1) |>
  add_sharing_sanitation_facility_n_ind()
```

À l'aide de la catégorie d'installation sanitaire et du statut de partage, nous
pouvons maintenant calculer la classification JMP de l'assainissement utilisée
dans le composite sectoriel WASH.

**Points clés** : Cette fonction utilise les catégories générées par
`add_sanitation_facility_cat()` et `add_sharing_sanitation_facility_cat()`, ces
étapes doivent donc être exécutées au préalable.

**Variables requises** :

- wash_sanitation_facility_cat
- wash_sharing_sanitation_facility_cat

```{r}
#| label: _wash_sanitation_jmp_cat

main_wash <- main_wash |>
  add_sanitation_facility_jmp_cat()
```

### Hygiène

Pour la dernière dimension du WASH, nous calculons la classification JMP de
l'hygiène. La fonction utilise des informations observées et auto-déclarées sur
la disponibilité d'une installation pour le lavage des mains, d'eau et de savon.
La variable wash_handwashing_facility_jmp_cat qui en résulte classe les ménages
comme disposant d'une installation de lavage des mains basique, limitée ou
no_facility.

**Points clés** : Si le jeu de données ne contient pas survey_modality, celle-ci
doit être ajoutée avant d'exécuter la fonction. Pour une enquête entièrement en
présentiel, elle peut être définie sur « in_person », comme indiqué ci-dessous.
La fonction distingue les informations observées et déclarées selon la modalité
de l'enquête. La classification par défaut du savon distingue le savon admissible
(savon, détergent) du savon non admissible (ash_mud_sand). Ces paramètres peuvent
être ajustés si nécessaire.

**Variables requises** :

- survey_modality
- wash_handwashing_facility
- wash_handwashing_facility_observed_water_yn
- wash_soap_observed_yn
- wash_handwashing_facility_reported
- wash_handwashing_facility_water_reported_yn
- wash_soap_reported_yn
- wash_soap_observed_type
- wash_soap_reported_type

```{r}
#| label: wash_handwashing_cat

main_wash <- main_wash |>
  mutate(survey_modality = "in_person") |>
  add_handwashing_facility_cat()
```

### Composite sectoriel WASH

Enfin, nous calculons le composite sectoriel WASH global. La fonction
`add_comp_wash()` combine les composantes quantité d'eau, qualité de l'eau
potable, assainissement et hygiène pour générer le score composite WASH et
l'indicateur de besoin.

**Points clés** : La variable de milieu est requise car le composite WASH applique
une logique de notation différente selon les milieux camp, urbain et rural. Par
défaut, la fonction attend camp_formal et camp_informal pour les milieux de type
camp, urban pour les milieux urbains et rural pour les milieux ruraux. Si le jeu
de données utilise des codes de milieu différents, les paramètres correspondants
`setting_camp`, `setting_urban` et/ou `setting_rural` doivent être spécifiés.

**Variables requises** :

- setting
- comp_wash_score_water_quantity
- wash_drinking_water_quality_jmp_cat
- wash_sanitation_facility_jmp_cat
- wash_sanitation_facility_cat
- wash_sharing_sanitation_facility_n_ind
- wash_sharing_sanitation_facility_cat
- wash_handwashing_facility_jmp_cat

```{r}
#| label: wash_msni

main_wash <- main_wash |>
  add_comp_wash()
```

## Abri et BNA (SNFI) / HLP

### Type d'abri

Nous recodons d'abord les deux variables de type d'abri en une seule catégorie
globale de type d'abri. La fonction combine les informations sur le type d'abri
général et le type d'abri individuel et classe les ménages comme aucun,
inadéquat, adéquat ou non défini. La variable obtenue est snfi_shelter_type_cat.
La fonction donne la priorité aux réponses telles que pas d'abri ou centre
collectif avant d'appliquer la classification du type d'abri individuel.

**Points clés** : Vérifiez que le mappage des types d'abri correspond à votre
contexte. Les paramètres standard utilisés dans la fonction peuvent différer. En
cas de doute, contactez le cluster Abri pour confirmer ces classifications.

**Variables requises** :

- snfi_shelter_type
- snfi_shelter_type_individual

```{r}
#| label: snfi_shelter_type

main_snfi <- main_wash |>
  add_shelter_type_cat()
```

### Problèmes d'abri

Nous calculons ensuite le nombre de problèmes d'abri déclarés par chaque ménage
et le convertissons en une catégorie ordinale. La fonction compte les problèmes
déclarés parmi les 11 variables de problèmes d'abri et génère à la fois
snfi_shelter_issue_n et snfi_shelter_issue_cat. Les catégories obtenues sont
none, 1_to_3, 4_to_7 et 8_to_11, avec des catégories distinctes pour undefined et
other.

**Points clés** : La liste des 11 variables de problèmes d'abri doit être
standard dans tous les contextes. Si vous vous en écartez, contactez l'équipe
MSNA globale.

**Variables requises** :

- snfi_shelter_issue

```{r}
#| label: snfi_shelter_issue

main_snfi <- main_snfi |>
  add_shelter_issue_cat()
```

### Dommages à l'abri

Nous recodons ensuite les dommages à l'abri déclarés en une catégorie
standardisée de dommages. La fonction combine les différents types de dommages
et donne la priorité au niveau déclaré le plus sévère. La variable
snfi_shelter_damage_cat obtenue contient none, damaged, part, total ou undefined.

**Points clés** : Les catégories de dommages doivent être standard dans tous les
contextes. Si des écarts apparaissent, assurez-vous de bien les spécifier dans
les arguments pertinents de la fonction.

**Variables requises** :

- snfi_shelter_damage

```{r}
#| label: snfi_shelter_damage

main_snfi <- main_snfi |>
  add_shelter_damage_cat()
```

### Espace domestique fonctionnel (EDF)

Nous calculons ensuite le nombre de tâches liées à l'espace domestique
fonctionnel qui ne peuvent pas être réalisées, en tenant compte de la cuisson, du
sommeil, du stockage et de l'éclairage. La fonction standardise d'abord les trois
variables de tâches domestiques et la source d'éclairage, puis crée des
indicateurs binaires et les additionne pour produire snfi_fds_cannot_n. Celui-ci
est ensuite catégorisé en snfi_fds_cannot_cat, avec des catégories allant de
aucune tâche affectée à quatre tâches affectées.

**Points clés** : Les codes de réponse par défaut sont yes, no et no_need pour la
cuisson, et yes/no pour le sommeil et le stockage. pnta est traité comme non
défini pour les trois variables de tâches. Pour l'éclairage, none indique
l'absence de source d'éclairage.

**Variables requises** :

- snfi_fds_cooking
- snfi_fds_sleeping
- snfi_fds_storing
- energy_lighting_source

```{r}
#| label: snfi_fds

main_snfi <- main_snfi |>
  add_fds_cannot_cat()
```

### Statut d'occupation / Sécurité de la tenure

Nous classons ensuite séparément les arrangements d'occupation et le risque
d'expulsion avant de les combiner en une catégorie globale de sécurité de la
tenure. L'occupation est classée comme risque élevé, moyen ou faible, tandis que
le risque d'expulsion est classé comme risque élevé ou faible. La variable
hlp_tenure_security obtenue prend le niveau de risque le plus élevé entre les
deux composantes.

**Points clés** : Par défaut, no_agreement correspond à une occupation à risque
élevé, rented et hosted_free à un risque moyen, et ownership à un risque faible.
Pour le risque d'expulsion, yes correspond à un risque élevé et no à un risque
faible. dnk, pnta et other sont traités comme non définis pour l'occupation,
tandis que dnk et pnta sont non définis pour le risque d'expulsion. La catégorie
finale de sécurité de la tenure prend le niveau de risque maximal entre
l'occupation et le risque d'expulsion.

**Variables requises** :

- hlp_occupancy
- hlp_risk_eviction

```{r}
#| label: hlp_occupancy

main_snfi <- main_snfi |>
  add_occupancy_cat()
```

### Composite sectoriel SNFI

Enfin, nous calculons le composite sectoriel SNFI global. La fonction
`add_comp_snfi()` combine le type d'abri, les problèmes d'abri, la sécurité de la
tenure, l'EDF et les catégories de dommages à l'abri standardisés et attribue des
scores à chaque composante. Elle dérive ensuite le comp_snfi_score global, ainsi
que comp_snfi_in_need et comp_snfi_in_severe_need.

**Points clés** : Les variables d'entrée sont générées par les fonctions
précédentes et doivent donc être créées avant d'exécuter `add_comp_snfi()`.

**Variables requises** :

- snfi_shelter_type_cat
- snfi_shelter_issue_cat
- hlp_occupancy_cat
- snfi_fds_cannot_cat
- snfi_shelter_damage_cat

```{r}
#| label: snfi_msni

main_snfi <- main_snfi |>
  add_comp_snfi()
```

## Protection

### Mouvement et accès aux espaces publics

Nous calculons d'abord la dimension Mouvement et accès aux espaces publics. La
fonction `add_prot_score_movement()` utilise les préoccupations de sécurité
déclarées et les changements de mouvement ou d'activités pour calculer un score
pondéré. Le score pondéré est ensuite converti en un score de sévérité de 1 à 4
qui représente le score de cette dimension.

**Points clés** : Toutes les options de réponse se voient attribuer une
pondération comprise entre 0 et 2. Par défaut, men_avoid_places et
men_avoid_night ont une pondération de 1, mais celles-ci peuvent être ajustées
dans les contextes où la conscription militaire est une caractéristique de la
crise. Modifiez simplement les arguments `men_avoid_places_weight` et
`men_avoid_night_weight`, respectivement. Les variables obtenues sont
comp_prot_score_prot_needs_3 et comp_prot_score_movement.

**Variables requises** :

- prot_needs_3_movement

```{r}
#| label: prot_movement

main_prot <- main_snfi |>
  add_prot_score_movement()
```

### Pratiques et activités sûres

Nous calculons ensuite la dimension Pratiques et activités sûres. La fonction
`add_prot_score_practices()` calcule des scores pondérés distincts pour les
restrictions affectant la capacité des membres du ménage à mener leurs activités
et à participer aux interactions sociales. Ceux-ci sont ensuite combinés pour
produire le score de sévérité global comp_prot_score_practices, allant de 1 à 4.

**Points clés** : La fonction crée trois variables :
comp_prot_score_prot_needs_2_activities, comp_prot_score_prot_needs_2_social et
comp_prot_score_practices. Ce n'est que si les deux scores de dimension
sous-jacents sont manquants que le score global des pratiques est également
manquant.

**Variables requises** :

- prot_needs_2_activities
- prot_needs_2_social

```{r}
#| label: prot_practices

main_prot <- main_prot |>
  add_prot_score_practices()
```

### Droits et accès aux services

Ensuite, nous calculons la dernière dimension Droits et accès aux services. Comme
pour les autres dimensions de la Protection, la fonction `add_prot_score_rights()`
calcule des scores pondérés distincts pour les obstacles à l'accès aux services
essentiels et les obstacles à l'accès à la justice et aux ressources juridiques.
Ceux-ci sont également combinés pour produire le score de sévérité
comp_prot_score_rights, allant de 1 à 4.

**Points clés** : Les différents obstacles sont pondérés selon leur sévérité dans
le cadre de la Protection. En particulier, les obstacles à l'accès aux soins de
santé et aux écoles reçoivent une pondération de 2, tandis que les autres
obstacles à l'accès aux services reçoivent généralement une pondération de 1.
Pour la justice et les ressources juridiques, la difficulté d'accès aux documents
d'identité et d'état civil reçoit une pondération de 2, tandis que les autres
obstacles spécifiés reçoivent une pondération de 1. dnk et pnta sont traités
comme manquants. La fonction crée trois colonnes :
comp_prot_score_prot_needs_1_services, comp_prot_score_prot_needs_1_justice et
comp_prot_score_rights.

**Variables requises** :

- prot_needs_1_services
- prot_needs_1_justice

```{r}
#| label: prot_rights

main_prot <- main_prot |>
  add_prot_score_rights()
```

### Composite sectoriel Protection

Enfin, nous calculons le composite Protection global. La fonction
`add_comp_prot()` prend le score de sévérité maximal parmi les trois dimensions
de la Protection --- mouvement, pratiques, et droits et services --- pour générer
le score de sévérité global de la Protection (allant de 1 à 4).

**Points clés** : Aucun.

**Variables requises** :

- comp_prot_score_movement
- comp_prot_score_practices
- comp_prot_score_rights

```{r}
#| label: prot_msni

main_prot <- main_prot |>
  add_comp_prot()
```

## Santé

Le composite sectoriel Santé est fondé sur une seule dimension : les besoins de
santé. Il implique de résumer les données du roster vers le jeu de données
principal.

Nous calculons d'abord le besoin de soins de santé au niveau individuel à l'aide
de `add_loop_healthcare_needed_cat()`. La fonction combine le fait qu'un individu
ait eu besoin de soins de santé avec le fait qu'il les ait reçus, classant chaque
individu comme n'ayant aucun besoin, un besoin satisfait ou un besoin non
satisfait. Elle crée également des indicateurs binaires pour chaque catégorie,
qui sont utilisés dans l'agrégation ultérieure au niveau du ménage.

**Points clés** : Les individus déclarant avoir eu besoin de soins de santé mais
dont les informations sur le fait de les avoir reçus sont dnk, pnta ou manquantes
ne peuvent pas être classés comme ayant un besoin satisfait ou non satisfait et
se voient donc attribuer NA. La fonction crée également les variables
health_ind_healthcare_needed_no, health_ind_healthcare_needed_yes_unmet et
health_ind_healthcare_needed_yes_met, qui sont utilisées pour agréger les
résultats au niveau individuel vers le niveau du ménage.

**Variables requises** :

- health_ind_healthcare_needed
- health_ind_healthcare_received

```{r}
#| label: health_loop_cat

health_ind <- humind_health_ind |>
  add_loop_healthcare_needed_cat()
```

Nous utilisons ensuite `add_loop_healthcare_needed_cat_to_main()` pour agréger
les indicateurs individuels de besoin de soins de santé au niveau du ménage. La
fonction compte le nombre d'individus dans chaque catégorie au sein de chaque
ménage et rattache ces dénombrements au jeu de données principal des ménages.

**Points clés** : `id_col_main` et `id_col_loop` doivent identifier le ménage de
manière cohérente dans les jeux de données principal et individuel. La fonction
produit health_ind_healthcare_needed_no_n,
health_ind_healthcare_needed_yes_unmet_n et
health_ind_healthcare_needed_yes_met_n, représentant le nombre d'individus dans
chaque catégorie par ménage.

**Variables requises** :

- health_ind_healthcare_needed_no
- health_ind_healthcare_needed_yes_unmet
- health_ind_healthcare_needed_yes_met
- id_col_main
- id_col_loop

```{r}
#| label: health_main_cat

main_health <- main_prot |>
  add_loop_healthcare_needed_cat_to_main(
    loop = health_ind,
    id_col_main = id_col_main, id_col_loop = id_col_loop
  )
```

Enfin, `add_comp_health()` calcule le score composite Santé au niveau du ménage
en fonction de la présence de besoins de soins de santé non satisfaits et
satisfaits. Un ménage reçoit un score de 3 si au moins un individu a un besoin de
soins de santé non satisfait, de 2 s'il y a au moins un individu avec un besoin
satisfait mais aucun besoin non satisfait, et de 1 si les individus du ménage ne
déclarent aucun besoin de soins de santé. La fonction génère ensuite les
indicateurs standard in_need et in_severe_need.

**Points clés** : Aucun.

**Variables requises** :

- health_ind_healthcare_needed_no_n
- health_ind_healthcare_needed_yes_unmet_n
- health_ind_healthcare_needed_yes_met_n

```{r}
#| label: health_msni

main_health <- main_health |>
  add_comp_health()
```

## Éducation

### Boucle : préparation

Comme pour la Santé, l'Éducation implique de résumer les informations du roster
individuel (boucle) vers le jeu de données au niveau du ménage (main). La
première étape consiste à préparer le jeu de données individuel d'éducation en
identifiant les enfants d'âge scolaire. La fonction
`add_loop_edu_ind_age_corrected()` corrige l'âge individuel en fonction du moment
de la collecte des données par rapport au début de l'année scolaire et crée un
indicateur binaire, edu_ind_age_schooling, identifiant les individus qui
appartiennent à la population d'âge scolaire. Par défaut, la tranche d'âge de
scolarisation est de 5 à 17 ans.

**Points clés** : La variable `start` du jeu de données principal doit être une
date au format ISO 8601 (AAAA-MM-JJ). Par défaut, l'année scolaire est supposée
commencer en septembre (`school_year_start_month` = 9), et la population d'âge
scolaire est définie comme les 5 à 17 ans (`schooling_start_age` = 5,
`schooling_end_age` = 17). Ces paramètres doivent être ajustés si l'évaluation
utilise un mois de début d'année scolaire ou une tranche d'âge différente.
Sinon, un mois de collecte commun peut être spécifié à l'aide du paramètre
`month`. La fonction génère edu_ind_age_corrected et edu_ind_age_schooling. La
valeur par défaut de l'âge est edu_ind_age, en supposant que la boucle Éducation
est autonome. Dans les autres cas, ajustez ce paramètre.

**Variables requises** :

- id_col_loop (default: uuid)
- id_col_main (default: uuid)
- edu_ind_age
- start

```{r}
#| label: edu_ind_age_corrected

edu_ind <- humind_edu_ind |>
  add_loop_edu_ind_age_corrected(
    main = main_health,
    id_col_loop = id_col_loop, id_col_main = id_col_main,
    ind_age = "edu_ind_age"
  )
```

### Boucle : accès à l'éducation et obstacles

Nous classons ensuite si chaque enfant d'âge scolaire a accès à l'éducation. La
fonction crée deux variables binaires : edu_ind_access_d, indiquant l'accès à
l'éducation, et edu_ind_no_access_d, indiquant l'absence d'accès à l'éducation.
Les individus en dehors de la population d'âge scolaire se voient attribuer NA.

**Points clés** : Par défaut, yes indique l'accès et no l'absence d'accès. dnk et
pnta sont traités comme manquants (NA) plutôt que comme une absence d'accès.
Cette étape doit être exécutée après `add_loop_edu_ind_age_corrected()`, car elle
utilise edu_ind_age_schooling.

**Variables requises** :

- edu_access
- edu_ind_age_schooling

```{r}
#| label: edu_ind_access

edu_ind <- edu_ind |>
  add_loop_edu_access_d()
```

**Points clés** : Par défaut, la fonction identifie les codes de réponse suivants
comme obstacles de protection :

- protection_at_school
- protection_travel_school
- child_work_home
- child_work_outside
- child_armed_group
- child_marriage
- child_pregnancy
- ban
- enroll_lack_documentation
- discrimination

Si l'enquête utilise des codes de réponse différents, ou si la liste des
problèmes de Protection a été contextualisée, les paramètres `barriers` et
`protection_issues` doivent être ajustés.

**Variables requises** :

- edu_barrier
- edu_ind_age_schooling

```{r}
#| label: edu_ind_barrier_protection

edu_ind <- edu_ind |>
  add_loop_edu_barrier_protection_d()
```

### Boucle : perturbation de l'éducation

Enfin, nous identifions les perturbations de l'éducation parmi les enfants d'âge
scolaire. La fonction crée des indicateurs binaires pour les perturbations dues
aux attaques, aux aléas, aux déplacements et à l'absence d'enseignants.

**Points clés** : Par défaut, les quatre variables de perturbation utilisent yes,
no, dnk et pnta comme codes de réponse attendus. yes est codé 1, no 0, tandis que
dnk et pnta sont traités comme manquants. La variable d'attaque peut être définie
sur NULL si cette dimension n'est pas collectée dans l'enquête. La fonction
génère des variables binaires se terminant par « \_d », qui sont ensuite
agrégées au niveau du ménage afin de calculer le composite sectoriel Éducation.

**Variables requises** :

- edu_disrupted_attack
- edu_disrupted_hazards
- edu_disrupted_displaced
- edu_disrupted_teacher
- edu_ind_age_schooling

```{r}
#| label: edu_ind_disrupted

edu_ind <- edu_ind |>
  add_loop_edu_disrupted_d()
```

### Principal

Avec les nouvelles colonnes ajoutées à la boucle, nous pouvons maintenant résumer
les informations vers le main.

Dans un premier temps, nous agrégeons le nombre d'enfants d'âge scolaire dans
chaque ménage. La fonction additionne edu_ind_age_schooling pour les individus
rattachés au même ménage et crée edu_schooling_age_n. Les ménages sans enfant
d'âge scolaire se voient attribuer la valeur 0.

**Points clés** : `id_col_main` et `id_col_loop` doivent contenir des identifiants
de ménage correspondants dans les jeux de données principal et de boucle. La
fonction utilise la variable individuelle edu_ind_age_schooling générée dans la
section précédente.

**Variables requises** :

- edu_ind_age_schooling
- id_col_main (default: uuid)
- id_col_loop (default: uuid)

```{r}
#| label: edu_main_schooling_age

main_edu <- main_health |>
  add_loop_edu_ind_schooling_age_d_to_main(
    loop = edu_ind, id_col_main = id_col_main, id_col_loop = id_col_loop
  )
```

### Principal : accès à l'éducation et obstacles

Nous agrégeons ensuite les indicateurs d'accès à l'éducation au niveau du ménage.
La fonction compte le nombre d'enfants ayant accès à l'éducation et le nombre
d'enfants n'y ayant pas accès, générant edu_access_n et edu_no_access_n.

**Points clés** : Les deux indicateurs individuels sont générés par
`add_loop_edu_access_d()`. L'agrégation est effectuée par ménage à l'aide des
colonnes d'identifiant unique spécifiées, assurez-vous donc qu'elles sont
correctement spécifiées.

**Variables requises** :

- edu_ind_access_d
- edu_ind_no_access_d
- id_col_main (default: uuid)
- id_col_loop (default: uuid)

```{r}
#| label: edu_main_access

main_edu <- main_edu |>
  add_loop_edu_access_d_to_main(
    loop = edu_ind, id_col_main = id_col_main, id_col_loop = id_col_loop
  )
```

Ensuite, nous agrégeons le nombre d'enfants d'âge scolaire confrontés à des
obstacles de protection de l'enfance au niveau du ménage. La fonction génère
edu_barrier_protection_n, représentant le nombre d'enfants d'âge scolaire dans le
ménage qui sont confrontés à un obstacle de protection à l'éducation.

**Points clés** : L'indicateur individuel de protection doit d'abord être généré
à l'aide de `add_loop_edu_barrier_protection_d()`.

**Variables requises** :

- edu_ind_barrier_protection_d
- id_col_main (default: uuid)
- id_col_loop (default: uuid)

```{r}
#| label: edu_main_barrier_protection

main_edu <- main_edu |>
  add_loop_edu_barrier_protection_d_to_main(
    loop = edu_ind, id_col_main = id_col_main, id_col_loop = id_col_loop
  )
```

### Principal : perturbation de l'éducation

Enfin, nous agrégeons les différents indicateurs de perturbation de l'éducation
au niveau du ménage. La fonction compte le nombre d'enfants d'âge scolaire
connaissant chaque type de perturbation et génère de nouvelles colonnes :
edu_disrupted_attack_n, edu_disrupted_hazards_n, edu_disrupted_displaced_n et
edu_disrupted_teacher_n.

**Points clés** : Les quatre indicateurs de perturbation utilisés ici sont
générés par `add_loop_edu_disrupted_d()`. La dimension attaque peut être omise en
définissant `attack_d` = NULL lorsque cet indicateur a été omis.

**Variables requises** :

- edu_ind_age_schooling
- edu_disrupted_attack_d
- edu_disrupted_hazards_d
- edu_disrupted_displaced_d
- edu_disrupted_teacher_d
- id_col_main (default: uuid)
- id_col_loop (default: uuid)

```{r}
#| label: edu_main_disrupted

main_edu <- main_edu |>
  add_loop_edu_disrupted_d_to_main(
    loop = edu_ind, id_col_main = id_col_main, id_col_loop = id_col_loop
  )
```

### Composite sectoriel Éducation

Enfin, nous pouvons calculer le composite sectoriel Éducation à l'aide des
dénombrements au niveau du ménage générés ci-dessus. `add_comp_edu()` calcule
deux scores de composante fondés sur les deux dimensions du cadre : un score
d'éducation perturbée et un score d'assiduité et d'obstacles. Le composite
Éducation global est le maximum de ces deux scores de composante.

Le score d'éducation perturbée va de 1 à 4. Un ménage sans enfant d'âge scolaire
reçoit un score de 1 ; une perturbation due à une attaque donne un score de 4 ;
une perturbation due à des aléas ou à un déplacement donne 3 ; et l'absence
d'enseignant donne 2.

Le score d'assiduité et d'obstacles est de 1 lorsque tous les enfants d'âge
scolaire ont accès, de 3 lorsqu'au moins un enfant d'âge scolaire n'a pas accès,
et de 4 lorsqu'au moins un enfant n'a pas accès et est confronté à un obstacle de
protection.

**Points clés** : Les sept variables requises doivent être numériques. Le
comp_edu_score global est calculé comme le maximum des scores d'éducation
perturbée et d'assiduité/obstacles. La fonction génère ensuite comp_edu_in_need
et comp_edu_in_severe_need à l'aide des seuils de besoin standard de l'MSNI. Ces
variables individuelles, puis au niveau du ménage, doivent donc toutes être
générées avant d'exécuter `add_comp_edu()`.

**Variables requises** :

- edu_schooling_age_n
- edu_no_access_n
- edu_barrier_protection_n
- edu_disrupted_attack_n
- edu_disrupted_hazards_n
- edu_disrupted_displaced_n
- edu_disrupted_teacher_n

```{r}
#| label: edu_msni

main_edu <- main_edu |>
  add_comp_edu()
```

## MSNI

Une fois tous les composites sectoriels calculés, nous pouvons générer l'indice
multisectoriel des besoins (MSNI) global à l'aide de `add_msni()`. La fonction
combine les scores des composites sectoriels et calcule le score de sévérité MSNI
global ainsi que les indicateurs de besoin associés. Le jeu de données
msni_output obtenu peut ensuite être utilisé pour les analyses et rapports
ultérieurs.

**Points clés** : Les six scores de composite sectoriel sont utilisés pour
calculer le msni_score global, qui est le score composite sectoriel maximal. Les
scores de composite sectoriel sont censés aller de 1 à 5. Les variables
correspondantes « \_in_need » et « \_in_severe_need » sont utilisées pour calculer
le nombre et le profil des besoins sectoriels.

Le secteur Santé est inclus dans le score MSNI global et dans le calcul du nombre
et du profil des besoins sectoriels, mais comp_health_in_severe_need n'est pas une
entrée de la fonction `add_msni()` actuelle, car la sévérité maximale pour la
Santé est de 3. Par conséquent, la Santé n'est pas incluse dans
sector_in_severe_need_n ni dans sector_severe_needs_profile dans l'implémentation
actuelle.

La fonction peut prendre en charge des variables de composite sectoriel
manquantes : si certains scores ou indicateurs sectoriels sont absents, elle émet
un avertissement et calcule les sorties pertinentes à l'aide des secteurs
disponibles. Veillez à le signaler dans toute sortie, car les dimensions et
secteurs manquants entraîneront une sous-estimation des besoins, en raison de
l'approche du maximum utilisée dans le calcul du MSNI global.

La fonction génère les sept principales colonnes de sortie suivantes qui
caractérisent le profil de besoins de chaque ménage :

- msni_score.
- msni_in_need.
- msni_in_severe_need.
- sector_in_need_n.
- sector_in_severe_need_n.
- sector_needs_profile.
- sector_severe_needs_profile.

**Variables requises** :

- comp_edu_score
- comp_foodsec_score
- comp_health_score
- comp_prot_score
- comp_snfi_score
- comp_wash_score
- comp_foodsec_in_need
- comp_snfi_in_need
- comp_wash_in_need
- comp_prot_in_need
- comp_health_in_need
- comp_edu_in_need
- comp_foodsec_in_severe_need
- comp_snfi_in_severe_need
- comp_wash_in_severe_need
- comp_prot_in_severe_need
- comp_edu_in_severe_need

```{r}
#| label: msni

msni_output <- add_msni(main_edu)
msni_output |> head()
```
